【裁判字號】    98,交聲,525
【裁判日期】    980507
【裁判案由】    聲明異議
【裁判全文】
臺灣彰化地方法院交通事件裁定         98年度交聲字第525號
原處分機關  交通部公路總局臺中區監理所彰化監理站
即移送機關
異  議  人  甲○○
即受處分人
上列異議人即受處分人因違反道路交通管理處罰條例案件，對於
交通部公路總局臺中區監理所彰化監理站民國98年3 月26日所為
之處分（原處分案號：彰監四字第裁64—GE0000000 號），聲明
異議，本院裁定如下：
    主  文
異議駁回。
    理  由
一、原處分意旨略以：本件異議人即受處分人甲○○於民國98年
    2 月9 日下午9 時32分許，騎乘傅力生所有之車牌號碼PJF
    －187 號重型機車，行經臺中市○○路○段與福康路有燈光
    號誌管制之交岔路口，因「駕車行經有燈光號誌管制之交岔
    路口闖紅燈」之違規事實，為臺中市警察局第六分局員警以
    中市警交字第GE0000000 號違反道路交通管理事件當場舉發
    ，本所遂於98年3 月26日以彰監四字第裁64－GE0000000 號
    裁決書，裁處罰鍰新臺幣（下同）1800元，並記違規點數3
    點，於法應無不合等語。
二、異議意旨略以：異議人確有於上揭時間騎乘該重型機車，由
    西屯路直行至與福康路交岔口，並左轉福康路往中港路方向
    ，但當時因不確定該路口轉彎是否要待轉，所以等到福康路
    口號誌轉換成綠燈後，才由西屯路往福康路行駛，並未闖紅
    燈，且舉發員警並沒有證據，爰依法聲明異議，請求撤銷原
    處分云云。
三、按汽車（包括機器腳踏車）駕駛人，行經有燈光號誌管制之
    交岔路口闖紅燈者，處1800元以上5400元以下罰鍰；汽車行
    駛至交岔路口，其行進、轉彎，應遵守燈光號誌；汽車駕駛
    人駕駛汽車違反道路交通管理處罰條例第53條規定者，除應
    依該條所規定之罰鍰處罰外，並予記違規點數3 點，道路交
    通管理處罰條例第53條第1 項、第63條及道路交通安全規則
    第102 條第1 項第1 款分別定有明文。
四、經查：
    （一）本件異議人甲○○於98年2 月9 日下午9 時32分許，
          騎乘傅力生所有之車牌號碼PJF －187 號重型機車，
          行經臺中市○○路○段與福康路有燈光號誌管制之交
          岔路口時，因「駕車行經有燈光號誌管制之交岔路口
          闖紅燈」之違規事實，為臺中市警察局第六分局員警
          依違反道路交通管理處罰條例第53條第1 項之規定，
          以中市警交字第GE0000000 號違反道路交通管理事件
          通知單當場舉發其違規，並經交通部公路總局臺中區
          監理所彰化監理站於98年3 月26日以彰監四字第裁64
          －GE0000000 號裁決書裁處等情，此有上開舉發違反
          道路交通管理事件通知單及交通部公路總局臺中區監
          理所彰化監理站違反道路交通管理事件裁決書各1 紙
          在卷可稽。
    （二）本件異議人對於其於上揭時間，騎乘機車行經違規地
          點等情固不爭執，惟矢口否認有何違規行為，並以前
          詞置辯。惟查，證人即本件舉發員警蔡永偉於本院審
          理時具結證稱：「伊當日係在臺中市○○路○段與福
          康路交岔處附近之福康路199 號即北基加油站對面執
          行交通稽查及巡邏勤務，當時西屯路交通號誌為紅燈
          ，福康路交通號誌為綠燈，伊親眼目睹異議人騎乘機
          車闖越紅燈由西屯路三段直接左轉福康路，遂當場騎
          乘巡邏車將異議人攔下舉發；果如異議人陳述係在西
          屯路上待轉，則伊站在福康路上看見異議人之機車車
          頭燈應該會是迎面而來，惟伊看見異議人機車由西屯
          路往福康路行駛時，車頭燈有一個角度，顯然異議人
          係由西屯路直接左轉福康路，因此伊才判斷為交通違
          規」等語明確（見本院98年4 月30日訊問筆錄），復
          有證人當庭提出之現場交通號誌照片1 張附卷可稽。
          矧證人蔡永偉僅係執勤員警，其與異議人間不僅未有
          任何嫌隙，係毫不相識之人，且證人執行公務本身受
          行政懲處責任之監督，到庭具結作證更以刑罰擔保其
          真實性，殊無甘冒行政懲處及刑法偽證罪責任，而刻
          意誣陷異議人之理，又為維持交通秩序，依法執行勤
          務，立場自應客觀公正，乃屬至明之理；而交通勤務
          警察或依法令執行交通稽查任務人員，開單舉發違反
          道路交通管理處罰條例所列之違規事實，經公路主管
          機關或警察機關所為之裁決處罰，本質上為行政處分
          ，係公務員基於職務上權利，依法就特定之具體事件
          所為，並具有公法上效果之單方行政行為。而根據公
          務員為公法上行為具有公信力之原則，該行政處分當
          可被推定為真正，且其據以依法處分之事實認定，亦
          應可推定為正確無誤。再者，舉發員警為受有專業訓
          練之交通執法人員，對於職務上事項之觀察程度自遠
          比一般人更為專注，證人當時值勤位置係在異議人左
          轉所進入之路段，距離上開路口非甚遙遠，且視線上
          並無障礙，亦據證人證述明確，可清楚辨識異議人確
          於直行紅燈時率然左轉，並於目睹異議人騎車違規左
          轉之情事後，旋即騎車尾隨並攔停舉發，當無誤認之
          可能，是本院綜觀員警執勤位置、視野等取締手法，
          其判斷異議人所有之車輛違規進而掣單舉發，亦與論
          理法則、經驗法則無違，執勤員警上開證言，應屬可
          信。此外，本院亦查無證據足資證明執勤員警有任何
          捏造事實違法取締之情事存在，則執勤員警本其維護
          交通秩序、安全職責所為之舉發應受到合法正確之推
          定。是證人蔡永偉前開證述，應堪信為真實。
    （三）次按標誌、標線、號誌之設置目的，在於提供車輛駕
          駛人及行人有關道路路況之警告、禁制、指示等資訊
          ，以便利行旅及促進交通安全；號誌係以規定之時間
          上交互更迭之光色訊號，設置於交岔路口或其他特殊
          地點，用以將道路通行權指定給車輛駕駛人與行人，
          管制其行止及轉向之交通管制設施；車輛面對圓形紅
          燈表示禁止通行，不得超越停止線或進入路口，道路
          交通標誌、標線、號誌設置規則第2 條、第3 條及第
          20 6條第1 項第5 款亦有明文，異議人為領有合法駕
          駛執照之駕駛人，其騎乘機車行駛於道路，自應遵守
          交通標誌、標線及號誌之指示，其理至明。本件異議
          人騎乘上開重型機車行經臺中市○○路○段與福康路
          口時之交通號誌既為紅燈無誤，則異議人本應遵守交
          通號誌而禁止通行，卻仍無視交通號誌，執意左轉行
          駛，已足認異議人有闖紅燈情事，從而，本件異議人
          確有上揭交通違規之事實，堪以認定。是異議人前揭
          所辯顯係事後卸責之詞，無足採信。
    （四）末按違反交通管理處罰條例案件之審理，除重在發見
          實體真實並保障行為人權益，亦在維護交通秩序，確
          保交通安全，而交通違規案件，對行為人違規事實之
          舉證，雖應由為裁罰行為之行政機關負舉證責任，惟
          交通違規案件有其即時性與急迫性，從而關於證明違
          規事實之證據，應視具體案件認定，考量到交通案件
          之特性及行政資源之有限性，主管機關對於所有違規
          之案件，並無法皆以拍照之方式予以舉證，另主管機
          關對於具體案件中，基於交通秩序維護及行政效率之
          考量，並非必以拍照之方式搜證舉發，亦得以攔檢、
          錄影或其他方式為違規舉發，尚難逕認未附有科學採
          證之舉發為不合法，附此敘明。
    （五）綜上所述，本件異議人於上揭時、地之違規行為事證
          明確，其空言否認違規之情，自不足採，原處分機關
          依道路交通管理處罰條例第53條第1 項、第63條，裁
          處異議人罰鍰1800元，並記違規點數3 點，核無違誤
          ，本件聲明異議人之異議為無理由，應予駁回。
據上論斷，應依道路交通案件處理辦法第19條，裁定如主文。
中    華    民    國    98    年    5     月    7     日
                  交通法庭法  官  胡宜如
以上正本證明與原本無異。
如不服本裁定，應於裁定送達後五日內向本院提出抗告狀 (須附
繕本 )。
中    華    民    國    98    年    5     月    7     日
                          書記官  林淑文


司法院資訊處製作；財團法人民間司法改革基金會備份。
